臺灣高等法院刑事判決　　　　　　　　 96年度上訴字第396號
上　訴　人
即　被　告　甲○○
　　　　　　　　　　（現另案於於台灣台北看守所附設勒戒處
選任辯護人　蘇錦霞律師
上列被告因毒品危害防制條例案件，不服臺灣臺北地方法院95年
度訴字第1230號，中華民國95年10月31日第一審判決（起訴案號
：臺灣臺北地方法院檢察署95年度偵字第9502號），提起上訴，
本院判決如下：
    主  文
原判決撤銷。
甲○○持有第二級毒品，處有期徒刑拾月。
扣案之第二級毒品大麻貳包（合計淨重肆佰玖拾貳點玖伍公克）
均沒收銷燬；盛裝上開大麻之包裝袋貳個及包裝紙盒壹個，均沒
收。
    事    實
一、甲○○於民國94年間在不詳處所之某PUB內，結識自加拿大
    返臺，真實姓名、年籍均不詳，綽號「喬治」之成年男子。
    於94年11月間初某日，「喬治」向甲○○表示俟其返回加拿
    大後，要自加拿大寄送一批第2級毒品大麻（下簡稱大麻）
    贈予甲○○，充作耶誕禮物，因甲○○曾有施用第1級毒品
    之經驗（甲○○施用第1級毒品之犯行，業經原審法院於95
    年10月24日以95年度毒聲字第730號裁定應送勒戒處所觀察
    、勒戒，現於台灣台北看守所附設勒戒處所觀察、勒戒中）
    ，明知大麻為毒品危害防制條例第2條第2項第2款所管制之
    第2級毒品，不得持有，甲○○竟基於持有大麻之犯意，同
    意之，進而提供非其住所但其經常前往之臺北市○○路○段1
    號地下1樓之「OPEN撞球店」店址，作為「喬治」自加拿大
    寄送大麻之收件處所，甲○○並取得不知情之「OPEN撞球店
    」店長陳信璁（業由臺灣臺北地方法院檢察署檢察官於95年
    7月19日以95年度偵字第3766號不起訴）同意，請其店內同
    仁先代收寄送該大麻之包裹（甲○○向陳信璁自稱其綽號為
    「水梨兄」，並未告知其真實姓名及地址），再通知甲○○
    領取。「喬治」返回加拿大後，遂將2包大麻以紙盒包裝成1
    個包裹，再以郵寄方式將該包裹寄來台灣（寄件人載為「
    Wen Yu Chen」、收件人則載為「Open」，收件地址即上開
    「OPEN撞球店」），嗣於95年1月1日，財政部臺北關稅局依
    海關緝私條例檢查包裹時，發現上開寄自加拿大郵送之包裹
    （寄送單號碼為ＥＺ000000000ＣＡ）藏有大麻2包（合計淨
    重492‧95公克，包裝袋總重107‧59公克），遂即查扣甲○
    ○所有之上開包裹（含盛裝2包大麻用之紙盒1個），並於翌
    日函請法務部調查局航業海員調查處調查。法務部調查局航
    業海員調查處便於95年1月4日10時許，會同中華郵政股份有
    限公司人員依該包裹所載貨物寄送地址，前往臺北市○○路
    ○段1號地下1樓「OPEN撞球店」店址投遞上開包裹，由該店
    不知情之職員劉又升簽收，並於95年1月4日中午，在該店逮
    捕陳信璁。嗣甲○○於95年1月4日23時許，在瀏覽東森網路
    新聞時得知陳信璁因代收上開包裹為警查獲等情後，因良心
    不安，遂於有偵查權限之公務員未發覺其上開犯行前之95
    年3月9日16時許，主動前往臺灣臺北地方法院檢察署檢察官
    自首並接受裁判。
二、案經甲○○自首並由臺灣臺北地方法院檢察署檢察官偵查起
    訴。
    理    由
壹、程序部分：
一、上訴人即被告甲○○及其選任辯護人於本院96年2月15日行
    準備程序時，對證人陳信璁、劉又升於接受法務部調查局人
    員詢問時所為陳述之證據能力，均稱沒有意見（見本院96年
    2月15日準備程序筆錄）。而觀諸卷內證人陳信璁、劉又升
    於接受法務部調查局人員詢問時所為陳述，固屬傳聞證據，
    惟本院審酌上開證據資料製作時之情況，尚查無違法不當及
    證明力明顯過低之瑕疵，且認為以之作為證據應屬適當，且
    被告及其選任辯護人亦未於本院言詞辯論終結前聲明異議，
    爰依刑事訴訟法第159條之5第2項、第1項規定，認證人陳信
    璁、劉又升於接受法務部調查局人員詢問時所為陳述，均有
    證據能力。
二、按大麻除為毒品危害防制條例第2條第2項第2款所管制之第2
    級毒品外，亦為行政院依懲治走私條例第2條第4項規定所公
    告管制進出口之物品，而海關緝私條例第1條、第9條、第17
    條第1項分別明定「私運貨物進出口之查緝，由海關依本條
    例之規定為之。」、「海關因緝私必要，得對於進出口貨物
    、通運貨物、轉運貨物、保稅貨物、郵包、行李、運輸工具
    、存放貨物之倉庫與場所及在場之關係人，實施檢查。」、
    「海關查獲貨物認有違反本條例情事者，應予扣押。」，因
    此財政部臺北關稅局於95年1月1日檢查上開寄自加拿大郵送
    之包裹時，發現包裹內藏有大麻2包，遂依海關緝私條例查
    扣該包裹，自屬合法之行政處分；又扣案之包裹內2包物品
    ，經檢察官委由法務部調查局，鑑定結果，均呈大麻成分此
    有該局95年2月8日之調科壹第000000000號鑑定通知書附卷
    可參（見95年度偵字第3766號影印卷第36頁），是財政部臺
    北關稅局扣押所得之上開2包大麻，及法務部調查局之鑑定
    通知書，亦均有證據能力。
貳、實體部分：
一、訊據被告對上開事實，坦承不諱，核與證人陳信璁所稱：伊
    為「OPEN撞球店」店長，被告向伊自稱其綽號為「水梨兄」
    ，但並未告知其真實姓名及地址，請求伊同意以「OPEN撞球
    店」店址，作為收受自加拿大郵送至台灣之包裹之收件地址
    ，伊同意之，伊並要求店內同仁先代收欲寄送予被告之包裹
    ，再通知被告領取（見95年度偵字第3766號影印卷第4、5、
    6、7、25、26、39、40、41、42、70、71、72頁）之情節相
    符，亦與證人劉又升所稱：伊為「OPEN撞球店」店員，撞球
    店於94年12月間曾要求代收寄至該店之包裹，伊遂於94年1
    月4日代收扣案之包裹（見95年度偵字第3766號影印卷第9、
    10，11、12頁）之情節一致，又有上開2包大麻（此2包煙草
    送驗結果，均呈大麻成分，合計淨重492‧95公克，包裝袋
    總重107‧59公克此有法務部調查局95年2月8日之調科壹第
    000000000號鑑定通知書附卷可稽），及盛裝包裹用之紙盒1
    個扣案可資佐證，暨「喬治」將上開包裹以郵寄方式將該包
    裹寄來台灣，寄件人載為「Wen Yu Chen」、收件人則載為
    「Open」，收件地址即上開「OPEN撞球店」，寄送單號碼為
    ＥＺ000000 000ＣＡ之事實，亦有該包裹之郵件簽收單影本
    附卷可稽（見95年度偵字第3766號影印卷第14頁），另被告
    施用第1級毒品之犯行，業經原審法院於95年10月24日以95
    年度毒聲字第730號裁定應送勒戒處所觀察、勒戒，現於台
    灣台北看守所附設勒戒處所觀察、勒戒中之事實，則有原審
    法院95年度毒聲字第730號裁定及本院在監在押全國紀錄表
    附卷可參，另陳信璁因不知情而同意被告以「OPEN撞球店」
    店址，作為收受自加拿大郵送至台灣之包裹之收件地址，業
    由臺灣臺北地方法院檢察署檢察官於95年7月19日以95年度
    偵字第3766號不起訴處分確定之事實，則有臺灣臺北地方法
    院檢察署檢察官95年度偵字第3766號不起訴處分書附卷可佐
    ，據此足見，被告上開自白與事實相符，堪以採信，被告上
    開犯行，堪以認定，應予論罪科刑。
二、按毒品危害防制條例第11條第2項、第4項分別明定「持有第
    2級毒品者，處2年以下有期徒刑、拘役或新臺幣3萬元以下
    罰金。」、「持有毒品達一定數量者，加重其刑至二分之一
    ，其標準由行政院定之。」，而行政院所訂定之「轉讓持有
    毒品加重其刑之數量標準」第2條明定，持有第2級毒品淨重
    10公克以上者，加重其刑至二分之一。次按行為人持有毒品
    之持有範圍，除行為人親自持有外，若行為人於法律上業已
    取得支配權時，亦應認已達持有之程度，而徵之本件「喬治
    」對被告提出贈送上開大麻之要約後，被告同意之，被告進
    而提供「OPEN撞球店」店址，作為「喬治」自加拿大寄送大
    麻之收件處所，被告並取得陳信璁同意，請其店內同仁先代
    收寄送該大麻之包裹，再通知被告領取，且「喬治」確已寄
    送上開大麻，可見被告於法律上業已取得上開大麻支配權，
    蓋無論陳信璁或「OPEN撞球店」店內其他店員，均是被告收
    受上開大麻之使者，亦即陳信璁或「OPEN撞球店」店內其他
    店員之代收，法律上如同被告簽收，因此被告之上開犯行，
    自屬係犯毒品危害防制條例第11條第2項之持有第2級毒品罪
    ，且上開大麻合計淨重達492‧95公克，已逾10公克以上，
    自應依毒品危害防制條例第11條第4項規定，加重其刑。又
    陳信璁於95年1月4日中午被逮捕後，被告95年1月4日23時許
    ，在瀏覽東森網路新聞時得知陳信璁因代收上開包裹為警查
    獲等情後，因良心不安，遂於有偵查權限之公務員未發覺其
    上開犯行前之95年3月9日16時許，主動前往臺灣臺北地方法
    院檢察署檢察官自首之事實，有被告接受檢察官訊問之筆錄
    可參（見95年度他字第1796號卷第1、2、3、4頁），並接受
    裁判，符合自首規定。檢察官認被告所為係犯毒品危害防制
    條例第4條第2項之運輸第2級毒品罪及懲治走私條例第2條第
    1項之私運管制物品進口罪，然因卷內僅有被告接受「喬治
    」贈與上開大麻之證據，並無任何被告係基於與「喬治」共
    同運輸第2級毒品罪及私運管制物品進口罪之積極證據存於
    卷內，自尚難遽論以運輸第2級毒品罪及私運管制物品進口
    罪，檢察官起訴法條，尚有未恰，應予變更。被告犯罪後，
    刑法第62條自首規定，業於95年1月7日修正，並自95年7月1
    日施行，依修正後刑法第2條第1項規定，經比較新舊法之規
    定，刑法第62條修正後之規定，非有利於被告，是依修正前
    （即行為時法）之刑法第62條規定，減輕其刑。
三、原審以被告事證明確，予以論罪科刑，固非無見，惟如前述
    被告所為係犯毒品危害防制條例第11條第2項、第4項之持有
    第2級毒品罪，而非毒品危害防制條例第4條第2項之運輸第2
    級毒品罪及懲治走私條例第2條第1項之私運管制物品進口罪
    ，原審未予詳查即論以運輸第2級毒品罪及私運管制物品進
    口罪，再依想像競合犯規定，從運輸第2級毒品罪處斷，自
    有未洽。被告上訴否認係犯運輸第2級毒品罪及私運管制物
    品進口罪，請求撤銷原判決云云，為有無理由，自應由本院
    將原判決撤銷，另為適法之諭知。爰審酌被告犯罪之動機、
    手段、所生危害，及犯後自首，坦承不諱，態度良好等一切
    情狀，量處如主文第2項所示之刑，以示懲儆。
四、扣案之大麻2包，為查獲之毒品，均應依毒品危害防制條例
    第18條第1項前段規定宣告沒收並銷燬之；另扣案之包裝上
    開2包大麻之包裝袋2個及包裝紙盒1個，分別有防止毒品裸
    露、逸出及潮濕之功用，因「喬治」業將扣案之大麻2包贈
    與被告，則包裝上開2包大麻用之包裝袋2個及包裝紙盒1個
    ，其所有權自亦屬已移轉予被告，自均應依毒品危害防制條
    例第19條第1項之規定宣告沒收。
據上論斷，應依刑事訴訟法第369條第1項前段、第364條、第299
條第1項前段、第300條，毒品危害防制條例第11條第2項、第4項
、第18條第1項前段、第19條第1項，刑法第2條第1項前段，修正
前刑法第11條前段、第62條，判決如主文。
本案經檢察官田炳麟到庭執行職務。
中　　華　　民　　國　　96　　年　　4 　　月　　20　　日
　　　　　　　　　刑事第十庭審判長法　官  楊炳禎
　　　　　　　　　　　　　　　　  法　官  李春地
　　　　　　　　　　　　　　　　  法　官  黃俊明
以上正本證明與原本無異。
檢察官如不服本判決，應於收受送達後十日內向本院提出上訴書
狀，其未敘述上訴之理由者並得於提起上訴後十日內向本院補提
理由書（均須按他造當事人之人數附繕本）。
被告不得上訴。
                                  書記官  廖婷璇
中　　華　　民　　國　　96　　年　　4 　　月　　20　　日
附錄：本案論罪科刑法條全文
毒品危害防制條例第11條
持有第一級毒品者，處 3 年以下有期徒刑、拘役或新臺幣 5 萬
元以下罰金。
持有第二級毒品者，處 2 年以下有期徒刑、拘役或新臺幣 3 萬
元以下罰金。
持有專供製造或施用第一、二級毒品之器具者，處 1 年以下有期
徒刑、拘役或新臺幣 1 萬元以下罰金。
持有毒品達一定數量者，加重其刑至二分之一，其標準由行政院
定之。
